【裁判字號】    97,執消債更,81
【裁判日期】    980630
【裁判案由】    更生事件
【裁判全文】
臺灣屏東地方法院民事裁定          97年度執消債更字第81號
聲  請  人
即債務人    己○○
債  權  人  中國信託商業銀行股份有限公司
法定代理人  辛○○
債  權  人  萬泰商業銀行股份有限公司
法定代理人  乙○○
債  權  人  元大商業銀行股份有限公司
法定代理人  庚○○
債  權  人  台北富邦商業銀行(股)公司
法定代理人  丙○○
債  權  人  國泰世華商業銀行股份有限公司
法定代理人  甲○○
債  權  人  大眾商業銀行股份有限公司
法定代理人  丁○○
債  權  人  安泰商業銀行股份有限公司
法定代理人  戊○○
上列當事人聲請消費者債務清理事件，本院裁定如下：
    主  文
債務人所提如附件所示之更生方案應予認可。
債務人在未依更生條件全部履行完畢前，其生活程度應為如後之
限制：（一）除係維持生計所必要者外，不得有奢靡浪費之消費
活動。（二）禁止為賭博、投機行為、搭乘高鐵、飛行器、出國
旅遊或遊學及四星級以上飯店之住宿或美容醫療等行為，如非緊
急必要，不得搭乘計程車。（三）不得買賣不動產，且不得為金
錢借貸或投資金融商品（如股票、基金等）。
    理  由
一、按債務人有薪資、執行業務所得或其他固定收入，法院認更
    生方案之條件公允者，得不經債權人會議可決，逕依債務人
    之聲請或依職權以裁定認可更生方案；法院為認可之裁定時
    ，因更生方案履行之必要，對於債務人在未依更生條件全部
    履行完畢前之生活程度，得為相當之限制，消費者債務清理
    條例第64條第1 項、第62條第2 項分別定有明文。
二、經查：本件債務人聲請更生，前經本院裁定開始更生程序在
    案，有上開裁定一份在卷可參，又債務人任職於老牛皮國際
    股份有限公司，有固定之薪資收入，底薪加業績獎金，平均
    每月約為新台幣（下同）25,000元，業據其向本院供述在案
    ，復有其提出之財產及收入狀況說明書、財政部臺灣省南區
    國稅局綜合所得稅各類所得資料清單、97年度各類所得扣繳
    暨免扣繳憑單、薪資帳戶明細、勞工保險被保險人投保資料
    表各一份在卷足憑。再觀諸債務人所提如附件所示之更生方
    案，其條件為：分8 年（32期）清償，以每3 個月為1 期，
    每期還款金額33,000元，清償總額合計1,056,000 元，清償
    成數為無擔保及無優先權債權總額之46.03%。本院參酌債務
    人已無可供換價之財產，目前已懷孕30週即將生產，因工作
    關係與兄長共同在高雄市租屋居住，每月分攤房租2,000 元
    等情，亦經債務人向本院陳明，復有其所提財政部台灣省南
    區國稅局財產歸屬資料清單、財產及收入狀況報告書、診斷
    證明書、戶籍謄本各1 份附卷足憑。則債務人每月收入扣除
    應償還給債權人之金額後，所預留之每月生活必要費用僅約
    14,000元，復需扶養即將誕生之幼兒，參酌屏東縣依內政部
    社會司公佈之98年度每人每月最低生活費9,829 元之標準，
    其預留之生活費僅足以維持其基本生活之所需，應屬合理。
三、次查，消費者債務清理條例之目的，除保障債權人集團性滿
    足之最大化及公平化外，並為賦與債務人重建復甦其經濟生
    活之機會。故消費者債務清理程序制度之構築首需強調生活
    再建及破綻預防，提高債務人工作意願並改善其生活習慣，
    使能重新出發，從而保障其生存權，並促進其義務遂行能力
    ，儘可能永續性回復信用。是若還款額度逾越其所能負擔之
    極限過大，債務人勢必無法清償，終至喪失其還債之意願，
    則債權人反之能實際受償的金額勢必大幅降低，因而蒙受實
    際不利益。本件債務人每月收入用以攤還各債權人後所預留
    之生活必要費用，僅係維持其基本生活之需求等情已如前述
    ，而所提更生方案，其清償成數為無擔保及無優先權債權總
    額46.03%，並已將清償年限延長為條例所規定之最長年限8
    年，故考量其清償能力及所提更生方案尚屬允當、可行。
四、另債務人更生方案應自何時開始清償、每期應於何時給付均
    未載明，為杜爭議，爰將清償日定為由債務人自認可更生方
    案裁定確定之翌日起，於每期之第1 個月10日前（遇假日順
    延至次上班日），依更生方案所示之每期清償額分別給付給
    各債權人，附此敘明。
五、綜上所述，債務人有固定收入，其更生方案之條件核屬公允
    、適當、可行，且無同條例第64條第2 項所定不得認可之消
    極事由，揆諸消費者債務清理條例之立法目的，保障債權人
    公平受償，謀求消費者經濟生活之更生機會及社會經濟健全
    發展，故不經債權人會議可決，予以認可該更生方案。另為
    促使債務人履行更生方案，並教育其合理消費觀念，並依上
    開規定，就債務人在未依更生條件全部履行完畢前之生活程
    度，應為相當之限制。
六、爰依消費者債務清理條例第64條第1 項、第62條第2 項規定
    ，裁定如主文。
中    華    民    國    98    年    6     月    30    日
                民事執行處  司法事務官  蘇聰藝
上為正本係照原本作成
如不服本裁定，應於裁定正本送達後10日內，以書狀向本院司法
事務官提出異議。
中    華    民    國    98    年    6     月    30    日
                            書  記  官  張文俊
附件（更生方案）：
（一）清償期間及分期清償方法：
      自認可更生方案裁定確定之翌日起分八年清償，並以每3
      個月為1 期，共計清償32期。
（二）清償之金額及成數：
      每期清償33,000 元。
      依本方案所定總清償金額為1,056,000 元，清償成數為無
      擔保及無優先權債權總額之46.03% 。
（三）給付方式：
      由債務人於本裁定確定翌日起，於每期之第1 個月10日前
      （遇假日順延至次上班日），依更生方案所示之每期清償
      額，分別給付給各債權人。
（四）無擔保及無優先權債權人債權比例及清償額：
  ┌────────┬─────┬─────┬─────┬─────┐
  │債 權 人 名 稱  │債權金額  │債權比例  │每期清償額│清償總額  │
  ├────────┼─────┼─────┼─────┼─────┤
  │萬泰商業銀行    │    12,155│     0.53%│       175│     5,600│
  ├────────┼─────┼─────┼─────┼─────┤
  │台北富邦商業銀行│   206,221│     8.99%│     2,966│    94,912│
  ├────────┼─────┼─────┼─────┼─────┤
  │國泰世華商業銀行│   615,460│    26.83%│     8,853│   283,296│
  ├────────┼─────┼─────┼─────┼─────┤
  │安泰商業銀行    │   818,553│    35.68%│    11,774│   376,768│
  ├────────┼─────┼─────┼─────┼─────┤
  │大眾商業銀行    │   200,486│     8.74%│     2,884│    92,288│
  ├────────┼─────┼─────┼─────┼─────┤
  │中國信託商業銀行│   142,187│     6.20%│     2,045│    65,440│
  ├────────┼─────┼─────┼─────┼─────┤
  │元大商業銀行    │   299,193│    13.04%│     4,303│   137,696│
  ├────────┼─────┼─────┼─────┼─────┤
  │加      總      │ 2,294,255│      100%│    33,000│ 1,056,000│
  ├────────┼─────┴─────┴─────┴─────┤
  │ 清 償  成  數  │    46.03%                                    │
  └────────┴───────────────────────┘

司法院資訊處製作；財團法人民間司法改革基金會備份。
